【裁判字號】    98,訴緝,109
【裁判日期】    980820
【裁判案由】    毒品危害防制條例
【裁判全文】
臺灣高雄地方法院刑事判決             98年度訴緝字第109號
公  訴  人  臺灣高雄地方法院檢察署檢察官
被      告  甲○○
                    （另案在臺灣高雄監獄執行中）
上列被告因違反毒品危害防制條例案件，經檢察官提起公訴（96
年度毒偵字第283 號），本院合議庭裁定由受命法官獨任進行簡
式審判程序，判決如下：
    主  文
甲○○施用第一級毒品，累犯，處有期徒刑玖月。
    事  實
一、甲○○前因施用毒品案件，經本院裁定送觀察、勒戒後，認
    有繼續施用之傾向，而再裁定令入戒治處所施以強制戒治，
    於民國90年6 月23日執行完畢；復於93年12月間因施用毒品
    案件，經本院以94年度訴字第614 號判決判處有期徒刑6 月
    確定，於94年6 月23日易科罰金執行完畢，猶不知悔改，於
    前揭觀察勒戒、強制戒治執行完畢釋放後5 年內，再因犯施
    用毒品罪而遭判刑後，復基於施用第一級毒品海洛因之犯意
    ，於95年10月28日晚上6 時許，在高雄縣鳳山市○○路290
    巷11號住處，以針筒注射之方式，施用第一級毒品海洛因1
    次。嗣於95年10月30日晚上6 時20分許，在高雄縣鳳山市○
    ○路264 號前因形跡可疑為警攔查，經警徵得其同意採集尿
    液送檢驗，結果呈第一級毒品海洛因代謝後嗎啡之陽性反應
    ，方查知上情。
二、案經高雄市政府警察局苓雅分局報請臺灣高雄地方法院檢察
    署檢察官偵查起訴。
    理  由
一、本件被告甲○○所犯為死刑、無期徒刑或最輕本刑為3 年以
    上有期徒刑以外之罪，其於準備程序中就被訴事實為有罪之
    陳述，經法官告知簡式審判程序之旨，並聽取公訴人及被告
    之意見後，依刑事訴訟法第273 條之1 第1 項規定，裁定由
    受命法官獨任進行簡式審判程序，合先敘明。
二、上揭事實，業據被告於本院審理中坦承不諱，且其於95年10
    月30日所採驗之尿液，經送往高雄市立凱旋醫院以GC/MS 方
    法（氣相層析/ 質譜儀法）檢驗，結果確呈第一級毒品海洛
    因代謝後嗎啡之陽性反應，此有該院95年11月10日濫用藥物
    尿液檢驗報告1 紙在卷可稽（參警卷第14頁），足認被告上
    開自白確與事實相符，洵堪採為論罪科刑之依據。
三、按毒品危害防制條例於92年7 月9 日修正公布，自93年1 月
    9 日施行，其中第20條、第23條將施用毒品之刑事處遇程序
    ，區分為「初犯」及「5 年內再犯」、「5 年後再犯」，依
    其立法理由之說明：「初犯」，經觀察、勒戒或強制戒治後
    ，應為不起訴處分或不付審理之裁定；經觀察、勒戒或強制
    戒治執行完畢釋放後，「5 年內再犯」者，因其再犯率甚高
    ，原實施之觀察、勒戒及強制戒治既已無法收其實效，爰依
    法追訴或裁定交付審理。至於經觀察、勒戒或強制戒治執行
    完畢釋放後，「5 年後再犯」者，前所實施之觀察、勒戒或
    強制戒治已足以遮斷其施用毒品之毒癮，為期自新及協助其
    斷除毒癮，仍適用「初犯」規定，先經觀察、勒戒或強制戒
    治之程序。從而依修正後之規定，僅限於「初犯」及「5 年
    後再犯」二種情形，始應先經觀察、勒戒或強制戒治程序。
    倘被告於5 年內已再犯，經依法追訴處罰，縱其第3 次（或
    第3 次以上）再度施用毒品之時間，在初犯經觀察、勒戒或
    強制戒治執行完畢釋放5 年以後，已不合於「5 年後再犯」
    之規定，且因已於「5 年內再犯」，顯見其再犯率甚高，原
    實施觀察、勒戒或強制戒治，已無法收其實效，即應依該條
    例第10條處罰（最高法院95年第7 次刑事庭會議決定意旨、
    95年度台非字第65號刑事判決意旨參照）。查本件被告前因
    施用毒品案件，經本院裁定送觀察、勒戒後，認有繼續施用
    之傾向，而再裁定令入戒治處所施以強制戒治，於90年6 月
    23日執行完畢，復於93年12月間因施用毒品案件，經本院以
    94年度訴字第614 號判決判處有期徒刑6 月確定等情，有臺
    灣高等法院被告前案紀錄表1 份在卷可按，其於觀察勒戒、
    強制戒治執行完畢釋放後5 年內有再犯施用毒品之情事，揆
    諸上揭說明，雖本次施用海洛因之犯行距初犯經觀察勒戒、
    強制戒治執行完畢釋放日已逾5 年，自應依法論罪科刑。是
    本件事證明確，被告犯行堪予認定。
四、按海洛因係屬毒品危害防制條例第2 條第2 項第1 款所稱之
    第一級毒品，依法不得施用。核被告所為，係犯毒品危害防
    制條例第10條第1 項之施用第一級毒品罪。其持有海洛因後
    ，進而施用，其持有之低度行為應被其施用之高度行為所吸
    收，不另論罪。又本件被告曾因施用毒品案件，經本院以94
    年度訴字第614 號判決判處有期徒刑6 月確定，於94年6 月
    23日易科罰金執行完畢等情，有臺灣高等法院被告前案紀錄
    表1 份附卷可稽，其於前開有期徒刑執行完畢後5 年內，再
    故意犯本件有期徒刑以上之罪，為累犯，應依刑法第47條第
    1 項之規定加重其刑。爰審酌被告前已因施用毒品案件經觀
    察勒戒、強制戒治後，本應徹底戒除毒癮，不料其竟仍繼續
    施用毒品，已如上述，且於施用毒品經本院判刑6 月確定並
    執行完畢後，竟再犯本件施用毒品之犯行，已如前述，顯見
    其並無戒除毒害之決心，本不宜寬貸，惟念其於本院審理時
    坦承犯行，且施用毒品乃自戕一己之身體健康，並具有病患
    性人格之特質，其行為本身對社會所造成之危害並非直接、
    鉅大等一切情狀，量處如主文所示之刑，以資懲儆。至中華
    民國九十六年罪犯減刑條例雖已於96年7 月16日公佈施行，
    惟本件被告係於上開條例施行前之96年5 月10日經本院發佈
    通緝，嗣於98年7 月17日始通緝到案，有本院通緝書、歸案
    證明書在卷可稽，是依中華民國九十六年罪犯減刑條例第5
    條規定，不得予以減刑，附此敘明。
五、末按所謂「集合犯」，係指依一般社會通念，特定犯罪行為
    具有反覆實施之特性，立法者於制定刑罰法律之初，亦已認
    知該種行為類型之反覆性，而有意藉由法條中客觀構成要件
    之行為要素，涵括上開具有反覆實施特性之數個犯罪行為，
    仍僅接受一次刑法之評價為已足，其行為應具有反覆實施性
    、成癮難以戒斷性方才當之，倘零星偶一或時間久遠後另行
    起意施用，難認具有反覆實施之特性，故施用毒品犯罪之行
    為，並非一概論以「集合犯」，仍應依被告施用毒品犯罪之
    時間、頻率及主觀犯意，客觀予以判斷究應依集合犯或數罪
    併罰處理，較稱妥適。查本案起訴被告施用第一級毒品海洛
    因之時間為95年10月28日晚上6 時許，而移送併辦部分之犯
    行（臺灣高雄地方法院檢察署檢察官96年度毒偵字第626 號
    ），被告施用海洛因之時間則為95年11月14日下午3 、4 時
    許，業據被告於本院審理時自承在卷（參本院98訴緝109 號
    卷第33頁），故兩者行為時間相距已超過半個月，且其間被
    告施用毒品行為，尚且曾為警查獲而中斷，依社會上一般人
    合理的經驗認知，實難認兩者之間係基於一個施用毒品之意
    思決定而為一個施用毒品行為之包括一罪，亦即難認兩者間
    具有一個集合犯關係，而非本案起訴效力所及，本院自不得
    併予審理，是併案部分應退由檢察官另行依法處理。
據上論斷，應依刑事訴訟法第273 條之1 第1 項、第284 條之1
、第299 條第1 項前段，毒品危害防制條例第10條第1 項，刑法
第11條前段、第47條第1 項，判決如主文。
本案經檢察官吳美齡到庭執行職務
中    華    民    國    98    年     8    月    20    日
                  刑事第十五庭  法  官  王俊彥
如不服本判決應於收受判決後10日內向本院提出上訴書狀，並應
敘述具體理由。其未敘述上訴理由者，應於上訴期間屆滿後20日
內向本院補提理由書(均須按他造當事人之人數附繕本)「切勿逕
送上級法院」。
以上正本證明與原本無異。
中    華    民    國    98    年    8     月    20    日
                                書記官  鄭永媚
附錄本案論罪法條：
毒品危害防制條例第10條
施用第一級毒品者，處6 月以上5 年以下有期徒刑。
施用第二級毒品者，處3 年以下有期徒刑。


司法院資訊處製作；財團法人民間司法改革基金會備份。
